【裁判字號】    92,易,1201
【裁判日期】    920710
【裁判案由】    侵占
【裁判全文】
臺灣高雄地方法院刑事判決                        九十二年度易字第一二一號
    公  訴  人  臺灣高雄地方法院檢察署檢察官
    被      告  乙○○
右列被告因侵占案件，經檢察官聲請簡易判決處刑（九十二年度偵字第七四九八號）
，嗣因本院高雄簡易庭認為不宜適用簡易程序，簽准改用通常程序審判，本院判決如
左：
    主  文
乙○○無罪。
    理  由
一、公訴意旨略以：被告乙○○原受雇於峻林有限公司之負責人即告訴人甲○○，被
    告於民國九十一年七月間，在位於高雄市前金區○○○街一三二號峻林有限公司
    內，向告訴人借用其所使用車牌號碼為ＺＨＥ─九四九號之輕型機車一輛，欲供
    作上下班代步之用，詎被告於九十一年八月間離職後，未將該機車歸還，竟意圖
    為自己不法之所有，將上開機車據為己有，而拒不返還，因而認為被告乙○○涉
    犯刑法第三百三十五條第一項之詐欺罪嫌。
二、按犯罪事實應依證據認定之，無證據不得推定其犯罪事實；又不能證明被告犯罪
    者，應諭知無罪之判決，刑事訴訟法第一百五十四條、第三百零一條第一項分別
    定有明文。次按認定不利於被告之事實，須依積極證據，苟積極證據不足為不利
    於被告事實之認定，即應為有利於被告之認定，更不必有何有利之證據；另告訴
    人之指訴，係以使被告受刑事訴追為目的，是其陳述是否與事實相符，仍應調查
    其他證據以資審認；而認定犯罪事實所憑之證據，雖不以直接證據為限，間接證
    據亦包括在內，然而無論為直接或間接證據，其為訴訟上之證明，須於通常一般
    人均不致有所懷疑，而得確定其為真實之程度者，始得據為有罪之認定；次按刑
    法上之侵占罪，須持有人變易原來之持有意思而為不法所有之意思始能成立，如
    僅將持有物延不交還或有其他原因致一時未能交還，既缺乏主觀要件，即難遽以
    該罪相繩，最高法院分別著有三十年上字第八一六號、五十二年臺上字第一三Ｏ
    Ｏ號、七十六年台上字第四九八六號及六十八年台上字第三一四六號判例足資參
    照。
三、本件公訴人認被告乙○○涉犯上開侵占罪嫌，無非以告訴人甲○○之指訴及被告
    之自白為其論據。訊之被告固坦承確借用由告訴人占有支配之ＺＨＥ─九四九號
    輕型機車，迄今尚未返還之事實，惟則堅決否認無法返還之原因係本於侵占之犯
    行使然，辯稱：係因該部ＺＨＥ─九四九號輕機車被查扣，始無法返還予告訴人
    ，並非基於侵占之意圖據為己有等語。經查：
(一)、被告乙○○於九十一年七月間任職在告訴人所經營之峻林有限公司時，曾借用由
    告訴人占有使用之ＺＨＥ─九四九號輕機車（車主為林哲信），迄今尚未返還之
    事實，業據被告坦承不諱，且核與告訴人指訴之情節相符，並有車籍資料查詢表
    一份在卷可稽，故上開事實堪予認定。又被告未返還該部機車之原因，已據其於
    警詢及偵查中供陳：由於朋友酒後駕車致該部機車被警察查扣，所以伊未能將機
    車歸還等語，足見公訴人認被告坦承有侵占之犯行，容有誤會。
(二)、又被告既已於偵查中以前詞置辯，惟此未見公訴人就此有利之證據調查。準此，
    本院循其指明之證明方法調查發現，被告確曾於九十一年十月五日二十三時許，
    將上開機車借予丙○○騎用，嗣丙○○因酒後駕車於同日二十三時二十七分許，
    在高雄縣鳳山市○○街處，經警攔檢告發，並依道路交通管理處罰條例第三十五
    條第一項之規定移置保管乙節，業經證人丙○○於本院審理時到庭結證屬實，並
    有移置保管車輛收據及領車通知單、舉發違反道路交通管理事件通知單各一份在
    卷可稽，被告向告訴人借用之機車，既經證人丙○○騎用後，因違規行為被警方
    依法移置保管，值此情形，被告勢須與證人丙○○間協調如何繳納罰鍰，始得於
    領回後，再返還予告訴人，由此足證被告辯稱其迄今尚未返還，並非無其主觀上
    之正當理由，至為顯然。故單憑被告於約定借用期日屆至，並未返還機車之客觀
    事實，尚難據以推論其主觀上有變易持有為所有之意圖自明。
(三)、至於告訴人提起本件告訴之原因，業據其於本院審理中指稱：伊係在收到違規通
    知單及領車通知單後，因聯絡不到被告所以才提起本件告訴，這部機車其實已很
    老舊了，被告縱然騎去好幾個月沒有還也沒有關係，主要就是不要在借用的過程
    中發生事情導致困擾等語，經比對告訴人提起告訴之時間係九十一年十一月一日
    日，此觀諸告訴狀上之收案章戳至明，故其於偵查中指訴被告侵占時，已於證人
    丙○○騎用違規經警移置保管車輛之後，足證告訴人係因被告尚未返還機車之客
    觀事實，據以推論被告有侵占之準據。故參諸前開說明，單憑告訴人之指訴，亦
    未可即認被告有變易借用之機車為不法所有之意圖，至為灼然。綜上所述，本件
    公訴人所舉之積極證據，並不足以證明被告犯罪，且本院復查無其他積極證據，
    足資認定公訴人論列之犯罪事實屬實，揆諸前開說明，既不能證明被告犯罪，依
    法自應為無罪之諭知。
據上論斷，應依刑事訴訟法第四百五十二條、第三百零一條第一項，判決如主文。
中      華      民      國     九十二     年     七     月      十      日
                               臺灣高雄地方法院刑事第四庭
                                     法  官    李代昌
右正本證明與原本無異。
如不服本判決，應於判決送達後十日內，向本院提出上訴狀。
                                     書記官    吳月華
中      華      民      國     九十二     年     七     月      十      日


司法院資訊處製作；財團法人民間司法改革基金會備份。
